【裁判字號】    90,判,1963
【裁判日期】    901025
【裁判案由】    營利事業所得稅
【裁判全文】
最  高  行  政  法  院  判  決                    九十年度判字第一九六三號
    原      告  義峰營造股份有限公司
    代  表  人  甲○○
    被      告  財政部臺灣省中區國稅局
    代  表  人  楊重華
右當事人間因營利事業所得稅事件，原告不服行政院中華民國八十九年二月九日台八
九訴字第○三七七七號再訴願決定，提起行政訴訟。本院判決如左：
    主  文
原告之訴駁回。
訴訟費用由原告負擔。
    事  實
緣原告八十五年度營利事業所得稅結算申報，關於旅費及其他費用項下之雜費及保固
修繕費部分，不服被告財政部台灣省中區國稅局之初查核定，申經復查結果，准予增
列其他費用新台幣（下同）一五○、七二六元，變更核定全年所得額為一七二、二七
五、八四一元。原告仍未甘服，就保固修繕費部分，循序提起訴願、再訴願，均遭駁
回，遂向本院提起本行政訴訟。茲摘敘兩造訴辯意旨於次：
原告起訴意旨略謂：一、所得稅法第五十八條規定：「固定資產之耐用期限不及兩年
者，得以其成本列為取得製造或建築年度之損失，不必按年折舊。」同法施行細則第
四十條規定：「本法第三十四條所稱擴充、換置、改良、修理支出所增加之價值，係
指因擴充、換置改良、或修理支出使固定資產之價值較其取得時所預定經通常管理或
修理之應有價值而增加之相當金額；所稱增加效能，係指因擴充、換置、改良或修理
部分皆之效能達二年以上者。」營利事業所得稅查核準則第七十七條第三款規定：「
凡因維持資產之使用或防止損壞或維持正常使用而修理或換置之支出，應准作費用列
支。」又第七十七條之一前段規定：「營利事業修繕或購置固定資產，其耐用年限不
及二年，或其耐用年限超過二年，而支出金額不超過新臺幣六萬元者，得以其成本列
為當年度費用。」商業會計法第四十八條規定：「支出之效益及於以後各期者，列為
資產。其效益僅及於當期或無效益者，列為費用或損失。」二、原告承攬三釆建設實
業股份有限公司大業天地、大業新象等新建工程，於合約保固期滿後，基於誠信原則
，若可歸責於原告因工程瑕疵而引起之工程修繕，並不因保固期滿（交屋前）而免責
，仍應負修繕之責任。是原告依據營利事業所得稅查核準則第七十七條第三款規定，
凡因維持資產之使用或防止其損壞，或維持正常使用而修理或換置之支出，應准作費
用列支。是本項支付清洗水塔、購置燈具、裝潢等費用，均屬維持資產使用或防止其
損壞之必要費用，應符合上開查核準則之規定。三、被告機關徒以原告保固工程之工
程合約所載工程承攬範圍包括土木建築工程及水電消防工程施工及建築使用執照，消
防檢查、電信圖審等事宜，指摘「專案一、二區」係清洗水塔、裝潢、燈具等支出，
與保固主結構不漏水之性質不合乙節不但昧於事實，且對該項新建工程於交屋前所發
生可歸責原告（即工程承造人）之工程瑕疵之修繕責任，妄置不顧，揆諸上開查核準
則規定，即有未合，一再訴願決定遞予維持，均有可議。四、本項保固修繕費用，係
屬收益支出，其支出效能在二年內所能耗竭，且支出不足以增加原有資產之價值或效
能，而係為維持資產之正常使用或為防止其損壞或為維護工作人員之安全之修繕或換
置支出，並已取具營利事業所得稅查核準則之憑證，依首揭稅法相關規定自應准予列
報為當期費用。五、綜上所陳，原告之固定資產因擴充、換置、改良、及修理支出，
基於商業誠信原則，且可歸責於承造人之理由，而應負修繕之責任，故其本年度支付
之清洗水塔、裝潢、燈具等費用，並已取具相關證據，依據稅捐稽徵機關管理營利事
業會計帳簿憑證辦法之規定，設置帳簿並記載，依首揭相關稅法規定，自應予以認定
。請判決撤銷訴願、再訴願決定及原處分等語。
被告答辯意旨略謂：一、按「營利事業之費用或損失，應視其性質分為營業費用（如
銷售、管理費用）與營業成本（如製造費用），分別審定並轉正。其應歸屬於營業成
本之費用或損失，原列報於營業費用，經稽徵機關審定轉正者，應就調整部分分攤於
期末存貨」及「經營本業及附屬業務以外之費用及損失，不得列為費用或損失。」分
別為營利事業所得稅查核準則第六十條及第六十二條所明定。二、本件原告本期原列
報其他費用項下保固修繕費一二、一四九、○四二元。被告初查以其中二、八六二、
六二四元，係支付八十四年度完工之藝術園邸電梯工程款、竣工安檢費及污水處理工
程款等，核非屬保固修繕費性質，而係營造成本，乃核轉八十四年度工程成本項下查
核。遞以原告支付大業天地、大業新象（原告簡稱專案一區）及海頓世紀、藝術園邸
（原告簡稱專案二區）清洗水塔裝璜工程、燈具、垃圾清運等各項費用計一、○六九
、二一三元，其中五九八、四四八元係「專案一區」保固修繕費，非屬承攬契約之承
攬範圍，且已逾保固期限，餘額四七○、七六五元係專案二區保固修繕費，亦非屬承
攬契約之範圍，乃否准認列，核定保固修繕費為八、二一七、二○五元。原告不服，
主張「專案一區」五九八、四四八元係新建工程於保固期滿後可歸責原告工程瑕疵之
修繕；「專案二區」四七○、七六五元係維持營建工程之使用及保固期內工程責任之
事項；又「藝術園邸」案保固修繕費二、八六二、六二四元係原告於保固期間，以當
期損費列支其沖銷估計應付工程款之不足數云云。被告復查決定略以，經查其保固工
程之工程合約所載工程承攬範圍包括土木建築工程及水電消防工程施工及建築使用執
照，消防檢查、電信圖審等事宜；惟不含外水電、瓦斯配管工程、中庭及社區裝修工
程之費用，並僅負責協調及監造之責，且其保固條款，僅於保固期間「保不漏」；又
系爭「專案一、二區」係清洗水塔、裝潢、燈具等支出，核與保固主結構不漏水之性
質不合。次查八十四年度完工工程藝術園邸之應付工程款二、八六二、六二四元應屬
工程成本性質，原核定依支出性質予以轉正為八十四年度營業成本查核，尚無不合，
復查後遂予維持。原告復主張八十五年度申報其他費用項下藝術園邸保固修繕費二、
八六二、六二四元，係原告承攬工程契約中載明保固責任期限內如因工程發生瑕疵，
應負責無償修護所支出之費用，且係八十四年度竣工工程短估之應付工程款，依營利
事業所得稅查核準則第六十四條規定，應准予認列。又「專案一區」及「專案二區」
保固修繕費均係於交屋前仍需負保固責任，且係屬因維持資產之使用或防止其損壞，
及維持正常使用而修理或換置之支出，復為保固工程合約所載土木建築工程及水電消
防工程範圍，應屬保固修繕費云云，訴經訴願、再訴願決定以，卷查本件系爭藝術園
邸工程電梯第五期款、竣工檢驗費、污水處理共計二、八六二、六二四元，均屬於工
程完工時已確知之費用，並非特殊情形而在年度終了或工程完工時無法確知之費用或
損失，得於確知年度以過期帳費用或損失處理，是本件原告要難謂有營利事業所得稅
查核準則第六十四條但書規定之適用。本件系爭「專案一區」及「專案二區」清洗水
塔、燈具、裝潢等費用均非原告所稱保固工程合約所載土木建築及水電消防工程支出
範圍，所訴核不足採，遂予以駁回。三、訴訟意旨略謂：原告主張其固定資產因擴充
、換置、改良及修理支出，基於商業誠信原則，且可歸責於承造人之理由，而應負修
繕之責任，故其本年度支付之清洗水塔、裝潢、燈具等費用，已取具相關證據，依規
定自應予認定，請撤銷原處分云云。原告仍執與復查、訴願、再訴願相同主張資為爭
議，委無可採。四、基上論結：原處分及所為復查、訴願、再訴願決定並無違誤，請
判決駁回原告之訴等語。
    理  由
按「營利事業之費用或損失，應視其性質分為營業費用（如銷售、管理費用）與營業
成本（如製造費用），分別審定並轉正。其應歸屬於營業成本之費用或損失，原列報
於營業費用，經稽徵機關審定轉正者，應就調整部分分攤於期末存貨」及「經營本業
及附屬業務以外之費用及損失，不得列為費用或損失。」分別為營利事業所得稅查核
準則第六十條及第六十二條所明定。本件原告八十五年度營利事業所得稅結算申報，
列報保固修繕費一二、一四九、○四二元。被告初查，以其中大業天地及大業新象（
以下簡稱專案一區）五九八、四四八元、海頓世紀及藝術園邸（以下簡稱專案二區）
四七○、七六五元係清洗水塔、裝潢、燈具、垃圾清運等費用，共計一、○六九、二
一三元，非屬承攬契約之承攬範圍，且專案一區部分已逾保固期限，乃否准認列保固
修繕費；又四月三十日調整藝術園邸溢沖應付工程款一、八八六、四三四元及支付藝
術園邸電梯工程款、竣工安檢費、污水處理第四期工程款等九七六、一九○元，共計
二、八六二、六二四元，係八十四年度完工之藝術園邸工程款，非屬保固修繕費性質
，乃核轉八十四年度工程成本項下查核，核定保固修繕費為八、二一七、二○五元。
原告不服，以專案一區五九八、四四八元係新建工程於保固期滿後因可歸責其工程瑕
疵之修繕；專案二區四七○、七六五元係維持營建工程之使用及保固期內工程責任之
事項；又藝術園邸保固修繕費二、八六二、六二四元係其於保固期間，以當期損費沖
銷估計應付工程款之不足數云云，申經復查決定，以原告保固工程之工程合約所載工
程範圍（工程合約第三條）包括土木建築工程、水電消防工程施工及有關建築使用執
照、消防檢查、電信圖審等事宜，惟不含外水電、瓦斯配管工程、中庭及社區裝修工
程之費用，並僅負協調及監造之責，其保固期限（工程合約第二十九條）亦載明僅於
保固期間保不漏一年，而系爭專案一區及專案二區之支出係清洗水塔、裝潢、燈具等
費用，核與保固主結構不漏水之性質不合。八十四年度完工工程－藝術園邸之應付工
程款二、八六二、六二四元應屬工程成本性質，原核定依支出性質予以轉正為八十四
年度營業成本查核，並無不合，乃未准變更。原告訴稱，專案一區及專案二區之保固
修繕費均因於交屋前仍需負保固責任，且屬因維持資產之使用或防止其損壞及維持正
常使用而修理或換置之支出，依營利事業所得稅查核準則第七十七條第三款規定，並
無不合云云。查所得稅法第五十八條、同法施行細則第四十條、營利事業所得稅查核
準則第七十七條、第七十七條之一、商業會計法第四十八條規定之「資產」，均係指
營利事業本身所擁有的資產而言，並不包含他人之「資產」。原告訴稱承攬大業天地
、大業新象等新建工程，並未敘明已取得所興建工程之所有權，則大業天地、大業新
象等新建工程，應屬其業主之資產而非原告之資產。原告就所承攬之工程，為承攬工
程外之支出，被告予以否准列報保固修繕費，並無不合，至原告主張，系爭專案一區
及專案二區之保固修繕費，屬因維持資產之使用或防止其損壞及維持正常使用而修理
或換置之支出云云，揆諸前開說明，對於「資產」應指原告本身所擁有的資產而言，
原告似有誤解，故不足採。綜上所述，本件原處分核與首開法令規定並無不合，一再
訴願決定遞予維持，亦無違誤，均應予維持，原告起訴意旨，難謂有理由，應予駁回
。
據上論結，本件原告之訴為無理由，爰依行政訴訟法施行法第二條、行政訴訟法第九
十八條第三項前段，判決如主文。
中    華    民    國      九十      年      十        月      三十      日
                    最 高 行 政 法 院  第 二 庭
                                審 判 長 法  官      陳  石  獅
                                         法  官      林  家  惠
                                         法  官      彭  鳳  至
                                         法  官      高  啟  燦
                                         法  官      黃  合  文
右  正  本  證  明  與  原  本  無  異
                                         法院書記官  王  福  瀛
中    華    民    國      九十      年      十        月      三十      日


司法院資訊處製作；財團法人民間司法改革基金會備份。
